台灣基隆地方法院刑事判決　　　　　　　　　　　　　九十二年度簡上字第三一號
　　上　訴　人　台灣基隆地方法院檢察署檢察官
　　上　訴　人　甲○○
　　即　被　告
右上訴人即被告因傷害等案件，不服本院基隆簡易庭九十二年度基簡字第一０八號於
中華民國九十二年一月二十八日所為第一審刑事簡易判決（偵查案號：九十一年度偵
字第三二五二號、第四三一一號）提起上訴，本院管轄第二審之合議庭認為不宜為簡
易判決處刑，爰適用通常程序審理並自為第一審判決如左：
    主      文
原判決撤銷。
甲○○傷害人之身體，累犯，處有期徒刑陸月；如易科罰金，以佰元折算壹日。又
以加害生命之事，恐嚇他人致生危害於安全，累犯，處有期徒刑月；如易科罰金，
以佰元折算壹日。應執行有期徒刑捌月；如易科罰金，以佰元折算壹日。
    事      實
壹、累犯事實
    甲○○曾於民國八十六年間，因違反台灣地區與大陸地區人民關係條例案件，經
    法院判處有期徒刑二年六月確定，於八十九年四月三日假釋付保護管束期滿，其
    假釋未經撤銷而視為執行完畢。
貳、事實經過
一、前段事實
    甲○○於九十年五月九日下午三時許，因鄰居蔡雲家中音響聲音過大，使其心情
    煩躁難耐，竟基於概括之犯意，先於同日下午三時十分許，持番刀至台北縣萬里
    鄉○○村○○路十九之二號蔡雲之住處，猛力揮砍其住處大門及窗戶使該大門紗
    網破損，窗戶破裂而不堪用，並向蔡雲恐嚇稱：「叫你先生出來，我要給他死！
    」致生危害於蔡雲之安全，嗣因蔡雲驚嚇不已躲避家中不敢外出，甲○○始憤而
    離去。詎甲○○因餘怒未消，復於同日下午五時許，前往同村漁澳路六十一之一
    號乙○○所經營之「漁澳便利商店」內，無端翻架倒櫃而恣意砸店，使該店貨架
    上雞蛋、泡麵及肥皂絲等貨物破損而不堪使用，乙○○聞聲下樓察看時，甲○○
    隨即上前徒手毆打乙○○頭、頸部（未成傷），並出言恐嚇稱：「我要讓你死」
    ，致生危害於乙○○之安全，經鄰居勸阻甲○○始罷手離去，嗣經乙○○報警後
    查獲上情，並扣得番刀一把（以上甲○○傷害及恐嚇部分，經檢察官於九十年八
    月十五日，以九十年度偵字第二九七六號案件，聲請簡易判決處刑，經本院於九
    十年十月五日，以九十年基簡字第五六四號案件，判處拘役四十日，經本院合議
    庭於九十一年四月二十四日，以九十年簡上字第八０號案件，駁回檢察官之上訴
    而確定）。
二、本案事實
    詎甲○○復於九十年八月十一日下午五時許，在台北縣萬里鄉龜吼漁港內，手持
    鐵鎚並以報紙包住掩人耳目，向乙○○理論，質問乙○○何以要作偽證，見乙○
    ○不予理會，乃走近乙○○身後，以傷害人身體之犯意，以該鐵鎚敲打乙○○頭
    部，使之頭部外傷併頭皮二公分撕裂傷。詎甲○○事後仍不罷休，竟於翌（十二
    ）日上午九時許，至台北縣萬里鄉○○村○○路六十一之一號乙○○所經營之「
    漁澳便利商店」前，對店內乙○○及其妻楊月彩稱：「要讓你們夫妻二個死一個
    ！」以此未來惡害，通知其夫妻，使其夫妻心生畏懼，致生危害於安全（以上為
    本案被告甲○○傷害及恐嚇部分）。
三、後段事實
    九十年八月十二日上午十時許，甲○○又至該商店前叫囂，乙○○遂走出外面並
    持木棍毆打甲○○之左小腿，使之挫傷淤血（以上乙○○傷害部分，經檢察官於
    九十年十月三十一日，以九十年度三七八五號案件提起公訴，經本院於九十一年
    一月二十七日，以九十年易字第六三三號案件，判處拘役三十日確定）。
、移送機關
    案經被害人乙○○訴由台北縣政府警察局金山分局報請台灣基隆地方法院檢察署
    檢察官聲請簡易判決處刑。
    理      由
壹、程序問題
    按檢察官聲請法院以簡易判決處刑之案件，法院認定之犯罪事實顯然與檢察官據
    以求處罪刑之事實不符，或法院於審理後，認應為無罪之諭知，或檢察官之請求
    顯有不當或顯失公平者，應適用通常程序審判之，刑事訴訟法第四百五十二條、
    第四百五十一條之一第四項但書第一款至第三款定有明文。又管轄第二審之地方
    法院合議庭受理簡易判決上訴案件，應依通常程序審理；其認案件有刑事訴訟法
    第四百五十二條之情形者，應撤銷原判決，逕依通常程序為第一審判決（法院辦
    理刑事訴訟簡易程序案件應行注意事項第十四條中段及後段參照）。查本案檢察
    官聲請本院簡易庭逕以簡易判決處刑，然本院於審理中因發現本案有後述本應為
    無罪判決之情節，符合刑事訴訟法第四百五十二條之規定，參諸上開說明，自應
    撤銷原審簡易判決，並逕依通常程序而自為第一審判決。
貳、事實認定
    被告甲○○固矢口否認其有傷害、恐嚇之犯行，辯稱：當時，告訴人乙○○手持
    利鋸，出口辱罵被告，被告才拾起鐵鎚防衛自己，嗣因告訴人衝向前來，視為有
    施暴行為，逼迫被告揮手，不意鐵鎚敲擊告訴人頭部，被告並無傷害之故意。其
    次，被告急口喊出不要過來，「過來要給你死」，純屬嚇阻作用，並非恐嚇，故
    請撤銷原判決而從輕處理云云。惟查：右揭事實業據告訴人乙○○及被害人楊月
    彩夫妻指訴綦詳，核與證人黃錦堂所述情節相符（九十一年度偵字第三二五二號
    偵查卷第四十九頁），並有診斷證明書一紙及告訴人受傷照片二紙在卷可稽。何
    況，被告於九十年九月二十六日檢察官訊問時，供承：其持鐵鎚毆打告訴人，係
    因在此之前，有人告其恐嚇，告訴人作偽證，其去找告訴人理論，雙方發生衝突
    所致等情（見九十一年度偵字第三七八五號影印卷該日筆錄），足見被告所辯係
    避重就輕之詞，不足採信，其犯行洵堪認定。
、法律適用
一、所犯罪名
    核被告所為，係犯刑法第二百七十七條第一項之傷害、第三百零五條之恐嚇罪。
二、想像競合犯
    被告以一恐嚇行為而分別恐嚇告訴人夫妻，為同種想像競合犯，仍應從一恐嚇罪
    處斷。然則，一行為而觸犯數罪名，為想像競合犯，屬於裁判上一罪，依現行法
    規定，應從一重處斷。惟想像競合犯雖是出於一行為，然仍觸犯數罪名，侵害數
    個相同或不同之法益，而分別成立同種想像競合犯或異種想像競合犯，因想像競
    合犯之現行規定，僅論以一罪；無論其侵害法益如何，最多只能加重其刑至二分
    之一；就未能加重部分，被告係逃避其責任，而其逃避責任竟是出於法律之規定
    ，立法預先放棄國家刑罰權之行使，實有鼓勵犯罪之嫌。其違背罪責原則之結果
    ，自然不合比例原則。何況，若行為人就其所觸犯較輕部分向警自首犯罪，如經
    減輕其刑而判決有罪確定後，才發現較重部分，對較重部分之行為，檢察官只得
    為不起訴之處分，法院只得為免訴之判決，被告因而逃避大部分罪責。如此，豈
    有公平可言？豈有正義可言？因此，法務部刪除想像競合犯之提議，似可考慮。
    退而言之，若認為想像競合犯尚有留存之價值，依比例原則觀之，似應限縮於財
    產法益之犯罪方可適用，以排除對生命、身體、自由、名譽法益或其具有關連性
    法益犯罪之適用。至少，對侵害生命法益之犯罪，則應絕對排除適用，始可謂之
    符合生命權保障原則。更退而言之，若認為對侵害身體、自由、名譽法益或其具
    有關連性法益犯罪，尚不排除想像競合犯之適用，則立法加重其刑亦不能止於得
    加重其刑至二分之一，其加重至一倍或數倍有何不可？如此，是否立法較有彈性
    ，好讓法官有其個案裁量空間，以符合刑罰公平之原則？
三、累犯
    被告前曾受前述有期徒刑之執行，有台灣高等法院被告全國前案紀錄表及台灣高
    等法院檢察署刑案記錄簡覆表在卷可按；其於有期徒刑執行完畢五年以內，再犯
    有期徒刑以上之本罪，為累犯，應予加重其刑。惟查：被告之品行，乃量刑考量
    情狀之一。法官在量刑時，對於素行不良者，依刑法第五十七條第六款之規定，
    自然有所斟酌，是為道德上之自然加重；刑法再有累犯之設，不過立法者設定司
    法者「應」加重其刑而已，是為法律上之強迫加重。然則，被告就其前次犯罪行
    為已受有期徒刑之執行，其責任已經抵償，若再將其前次犯罪行為納入本次犯罪
    行為而一併評價，再予加重其刑，就其所加重部分，實係將前次已受責任抵償之
    行為再次非難，顯然違背評價禁止原則，其再次處罰結果，自亦違背雙重處罰禁
    止原則，同時使得被告受到不平等之待遇，亦屬違背平等原則；因此，累犯制度
    是否違憲，已堪質疑。何況，出獄而再犯，可見監獄教化不彰，監獄教化不彰而
    怪罪被告，反而以不利益加之其身，又豈合國民主權之原理？申言之，司法者自
    會考量加重，立法者之強迫加重，並無必要。德國刑法於一九八六年廢除累犯之
    規定，其故在此，值得立法者深思。何況，本案被告行不良，法院在量刑時，自
    會一併斟酌加重其刑，惟因累犯規定係必減其刑，並非得減其刑，法院不得不仔
    細閱讀其前科表，以資判斷；本案卷附之被告前科表共有十八張，本院耗費不少
    時間，始得出僅有一件係累犯之結論，一如犯罪事實欄壹所述，事實上，其為累
    犯與否，在量刑上影響微小，只因法律規定不當而消耗法官之精神，浪費法官之
    精力，造成法官之疲憊，間接影響當事人之權益，此一問題尤值得立法者深思！
四、數罪併罰
    前述二罪，係分別起意，其構成要件有異，應予分論併罰。然則，法官在個案量
    刑時，其所宣告之刑係罪刑相當之量刑結果，惟刑法第五十一條數罪併罰之制度
    ，依刑法第五十一條第五款、第六款、第七款之規定，在定其應執行之刑時，卻
    將減去若干徒刑、拘役或罰金，不知其法理何在？此項立法使得法官原本宣告其
    與責任相當之刑罰，遭到打折，如何謂之符合正義之制度？觀之同條第九款，從
    刑之沒收既得併執行之，何以主刑之徒刑、拘役或罰金必須打折執行？何況，在
    重罪之定執行刑，其所減去之刑將以年計，如何謂之符合公正正義之原則？尤有
    進者，若二個以上之重罪，均宣告法定最低刑，則定執行結果，將低於法定刑，
    不合立法最低刑之要求，根本不合立法上之罪刑相當原則。因此，此項規定自以
    刪除為妥，立法應注意及之，併此說明之。
肆、違憲審查
一、法益原則
    按刑事立法上之「法益原則」要求任何行為要加以犯罪化，必因其法益受到侵害
    或危險。蓋刑事立法之核心，在於其所保護之法益。刑法之任務，在於法益之保
    護。無法益保護，無刑法可言；亦即無法益受到侵害或危險，則無施以刑罰之必
    要。行為如未造成「法益侵害」或「法益危險」，則無將之犯罪化之必要。在法
    益侵害，為「實害犯」；在法益危險，為「危險犯」。再者，法益本身依其價值
    評價之強度，而呈現法益位階。生命、身體、自由、名譽、財產五者，按其順序
    ，而高低位階化。生命法益最高，其次身體法益，其次自由法益，其次名譽法益
    ，而財產法益最低。此五種傳統法益，稱之為「個人法益」。在個人法益以外之
    法益，即「超個人法益」或「一般法益」、「團體法益」、「整體法益」，亦必
    須其與個人法益具有關連性者，始得為刑法所保護之一般法益。所謂危險犯，亦
  即行為人之行為造成法益危險，尚未至法益侵害，亦立法予以犯罪化。以最高位
    階之生命法益言之，刑法之有預備殺人罪、預備放火罪、預備強盜罪、預備擄人
    勒贖罪，均因其行為已造成生命法益之危險；否則，各該罪即無設預備犯之必要
    。如係單純身體、自由、名譽、財產之法益危險行為，則未曾設預備犯而加以犯
    罪化。蓋法益之功能，在刑法上有二：一為決定刑罰必要性；二為使得處刑合理
    性。前者，有法益保護之必要性，始得加以犯罪化；後者，其法定刑之刑罰種類
    及其刑度輕重，必須與其所保護之法益具有相當性。有「入刑化」之必要時，始
    得賦予該刑種；具有相當性時，始得為該級刑度之訂定。申言之，必須與其法益
    位階為合理而相當之規範，以免產生不合理之法定刑。依前者，可以導出一基本
    刑事立法原則，即「無法益損害，即無刑罰」原則。否則，立法者任意行使其刑
    罰權之結果，勢必使得刑事法充斥無法益之犯罪。如此，隨意加以犯罪化，輕易
    動用刑罰，實與刑罰「最後手段原則」有違。依後者，其刑罰之賦予始合乎「罪
    責原則」，使其罪責與刑罰得以相適應而具有相當性，亦即立法上之「罪刑相當
    原則」。
二、關於傷害
    查本案之傷害罪，被告之行為所侵害者為個人身體法益，是為身體法益之實害犯
    。依上述法益位階之觀點，在侵害個人法益各罪中，身體法益之位階僅次於生命
    法益，而高於自由法益、名譽法益、財產法益。惟刑法第二百七十一條第一項侵
    害生命法益之殺人罪，其刑度為死刑、無期徒刑或十年以上有期徒刑；刑法第三
    百零二條第一項侵害自由法益之妨害自由罪，其刑度係五年以下有期徒刑、拘役
    或三百元以下罰金。刑法第三百二十條第一項侵害財產法益之竊盜罪，其刑度係
    五年以下有期徒刑、拘役或五百元以下罰金。而刑法第二百七十七條第一項侵害
    身體法益之傷害罪，其刑度止於三年以下有期徒刑、拘役或一千元以下罰金。其
    立法背景，係重財產法益而輕身體法益，違背刑法理論，不合刑法潮流，已然可
    見。由於時空背景不同，民國二十四年施行之現行刑法，其三十三條將有期徒刑
    之上限定為十五年，係以當時「人生平均年齡不過四十一、二齡」為其立法理由
    ；刑法各罪名之有期徒刑上下限，例如九十一年一月三十日修正公布前之刑法第
    三百二十八條之強盜罪，其法定刑為三年以上十年以下；刑法第二百十一條之偽
    造公文書罪，其法定刑為一年以上七年以下，亦均以此為其立法理由。然則，六
    十餘年後之今日已然不同，平均人壽將近八十歲，已近立法當時一倍；惟刑法並
    未配合修正刑度，歷年來只知制訂並修正罰金罰鍰提高標準條例，不知制訂「有
    期徒刑提高標準條例」，造成司法實務普遍性重罪輕判之必然結果。例如殺人未
    遂罪，最低必須判處有期徒刑五年，而傷害罪，最高竟不得超過有期徒刑三年，
    豈是合理？如此，造成嚴重傷害身體之罪，法官無從為罪刑相當之量刑。因此，
    本院認為廢除有期徒刑十五年之上限，並考慮制訂「有期徒刑提高標準條例」，
    加倍提高刑法分則各罪有期徒刑之上下限，法官才有妥適之量刑空間。在傷害罪
    ，其修正方式有二：其一，修正放寬刑法第十條第四款重傷之定義，不須至「毀
    敗」或「重大不治或難治」，始得稱為重傷；如其傷害重大，例如使人四肢骨折
    ，尚未毀敗，縱屬可治，並非難治，亦得列為重傷，而適用刑法第二百七十八條
    重傷罪之規定，處以五年以上十二年以下有期徒刑。其二，先行提高本刑至有期
    徒刑五年，使與自由法益及財產法益至少相當，以此為基準，再和其他罪名一樣
    ，適用「有期徒刑提高標準條例」，提高一倍，而修正為十年以下有期徒刑；如
    此，始足以涵蓋重大傷害之罪責，法官才能為罪刑相當之量刑，人民之身體法益
    才能得到有效之保障；至於刑法第二百八十七條關於傷害罪告訴乃論之規定，應
    予廢除，改為非告訴乃論，僅在法官認為傷害係「輕微」時，保留被害人之撤回
    權即可，併此說明之，並期立法院注意及之。
三、關於恐嚇
    刑法第三百零五條之恐嚇罪，係以行為人以加害生命、身體、自由、名譽、財產
    之事，恐嚇他人，致生危害於安全，而為其構成要件。本罪係危險犯，並非實害
    犯，亦即行為人之恐嚇行為造成法益危險，尚未至法益破壞，亦立法予以犯罪化
    。茲生命法益之危險行為既有前述預備殺人等罪可資規範，將之犯罪化立法而設
    本罪，有無必要，已有商榷之餘地；何況身體、自由、名譽、財產法益之危險行
    為！準此以觀，本罪不但為公訴罪（自訴者少），且其保護法益包括生命、身體
    、自由、名譽、財產，有無違反法益原則而違憲，亦不無可疑。因此，解釋本罪
    時，應為目的性之限縮，以免法網過密，人民動輒得咎。否則，加害名譽之恐嚇
    罪為公訴罪，加害名譽之實害犯如誹謗罪卻為告訴乃論，豈是合理？準此，實務
    上已為目的性之限縮解釋，認為恐嚇行為須致被害人「心生畏懼」始可，稱之為
    相當性，亦即其恐嚇行為須至被害人心生畏懼之程度，始為恐嚇。被害人如未致
    心生畏懼，即與本罪之構成要件有異。其實，本罪不但為危險犯，且為抽象危險
    犯，亦即立法危險犯，先由立法者設定一定行為必有一定危險，司法者只須形式
    審查，不須具體審查；心生畏懼之見解，係司法構成要件之創設，為刑事法之法
    官造法，司法者不但要形式審查，更要進行是否「心生畏懼」之實體審查，已將
    本罪由抽象危險犯變更為具體危險犯，亦即由司法危險犯變更為司法危險犯。然
    則，數十年如一日，無人對此表示懷疑，何故？只因立法不合理，引發司法之目
    的性限縮，藉以調和其不合理，如此反而比較符合公平正義。申言之，司法者藉
    由法條解釋權，違背立法本意，對該不合理部分，作相當程度之限縮適用，以避
    免不義判決之產生。嚴格觀之，此為司法者違法之解釋，惟司法者違法之解釋，
    卻產生合理之結果。由此可見，本罪實為違憲之立法。
肆、刑罰裁量
一、刑罰理論
    按德國基本法第一條第一項規定：「人性尊嚴不可侵犯。尊重及保護人性尊嚴，
    乃所有國家權力機構之義務。」依據國民主權原理，國民是國家主人，其人性尊
    嚴不可侵犯。尊重及保護其人性尊嚴，實係行政、立法、司法機關之義務。因此
    ，刑事司法上之「罪刑相當原則」要求法官在量刑時，應依法益之位階，重所當
    重，輕所當輕，必使罪得其刑而刑當其罪；不得重罪而輕判，或輕罪而重判；期
    使責任與刑罰得以相適應，而具有相當性。地藏十輪經（第三卷）云：「若犯重
    罪，應重治罰；若犯中罪，應中治罰；若犯輕罪，應輕治罰；令其慚愧，懺悔所
    犯。」其此之謂也！蓋就刑罰之報應理論言之，刑罰係以其具有痛苦性之本質，
    來均衡具有不法本質之犯罪，藉以衡平行為人之罪責，使行為人得因責任抵償而
    贖罪，而社會正義得以實現義，是故強調「刑罰之輕重應與罪責之輕重成比例」
    。其報應之內容即為自由之剝奪，亦即有期徒刑之相加，而監獄即為執行報應之
    場所。再就特別預防理論言之，受刑人之犯罪係社會化過程之障礙，應使其在監
    執行，以接受再教育而求其再社會化。復就一般預防理論觀之，以對受刑人之施
    以刑罰，作為威嚇他人之手段，不過刑罰之附帶作用，並非其主要目的。
二、裁量重點
    為此，本院：１、審酌被告之品行、生活狀況、智識程度、犯罪之動機、目的、
    犯罪所生之危害、犯後之態度等一切情狀之後，２、再斟酌拘役並無教化功能，
    乃不具實益之刑罰種類，立法上以廢除為宜，以資符合自由刑單一化之要求；六
    月以下之短期自由刑，既難有教化作用，又易使受刑人感染惡習，除非被告有受
    其執行之特殊必要，否則尚無宣告之必要；如其宣告，應以緩刑或易科罰金而調
    和之等情，３、再考慮被告並未與被害人達成和解，賠償損失；惟被告是否應施
    予刑罰並使之入監獄執行，應依刑罰理論及刑事政策而加以考量，斟酌重點在於
    被告有無執行剝奪其自由，並施以監獄之教化，以使其再社會化之必要性，並非
    以其是否已經和解而為主要之判斷標準，４、並特別衡量被告素行不良，有台灣
    高等法院被告全國前案紀錄表在卷可稽；本案事實尚有前段事實及後段事實之糾
    纏，已如犯罪事實欄所述；告訴人之傷在頭部要害，有前述驗傷診斷可資佐證。
    因此，本院認為檢察官上訴認為原判決量刑過輕，為有理由，被告上訴請求輕判
    ，為無理由，爰量處如主文所示之罰金刑，足以使其罪刑相當，爰宣告之，以示
    儆懲，並諭知易服勞役本院因而認為量處如主文所示之自由刑，始足以使其罪刑
    相當，爰宣告之，以示儆懲，並諭知易科罰金之折算標準，再定其應執行之刑，
    以期被告之自新。
三、易科罰金
    其次，裁判確定前犯數罪，分別宣告之有期徒刑均未逾六個月，依刑法第四十一
    條規定各得易科罰金者，因依同法第五十一條併合處罰定其應執行之刑逾六個月
    ，致其宣告刑不得易科罰金時，將造成對人民自由權利之不必要限制，與憲法第
    二十三條規定未盡相符，故對於前述因併合處罰所定執行刑逾六個月之情形，不
    受刑法第四十一條關於易科罰金以六個月以下有期徒刑為限之限制，有司法院大
    法官會議解釋第三六六號解釋在案。九十年一月十日修正公布之刑法第四十一條
    第二項，已將上述解釋列為明文。因此，本件執行刑雖逾六月，仍應准其易科罰
    金，併予指明。
四、不予沒收
    扣案鐵鎚一個（九十年度偵字第三七八五號卷附九十年度證字第一三六二號扣押
    物品清單），並非被告用以傷害之鐵鎚，業經告訴人供明（九十年八月二十六日
    告訴人乙○○之警詢筆錄），不得宣告沒收。至於原供為被告傷害之鐵鎚一個，
    並未扣案，亦不知何人所有，自亦不得宣告沒收。
伍、無罪部分（不另無罪諭知部分）
一、公訴意旨即檢察官原聲請簡易判決處刑意旨略以：被告欲再繼續敲打告訴人傷害
    時，為旁人發現並加以阻止，被告此時仍對告訴人宣稱「要給你死」；被告事後
    仍不罷休，於翌日五時許，至告訴人經營之「漁澳便利商店」（設台北縣萬里鄉
    ○○村○○路六十一之一號）前，叫囂「好膽給我出來」，因認被告此部分係觸
    犯刑法第三百零五條之恐嚇罪云云。
二、經查：就前段「要給你死」部分而言，傷害係實害行為，恐嚇係危險行為，被告
    實行傷害行為之前後過程中，縱有「要給你死」之言詞，亦屬傷害行為之助勢行
    為，基於實害犯吸收危險犯之原則，既依傷害罪論處，即不得將其言詞恐嚇之危
    險行為獨立評價，再論以恐嚇之罪。其次，再就叫囂「好膽給我出來」部分而言
    ，因被告之叫囂，不過在強調對方「無膽不敢出來」而已，並未有何加害生命或
    身體之恐嚇言詞，亦未以強暴或脅迫使人行無義務之事，或妨害人行使權利。因
    此，既不成立恐嚇罪，亦不成立強制罪。
三、此部分原應為無罪之諭知，惟因此部分與成立恐嚇之「要讓你們夫妻二個死一個
    」部分，自其形式上觀之，具有連續犯之關係，為裁判上一罪，爰不另為無罪之
    諭知，併此說明之。
陸、撤銷理由
    原審簡易判決對被告論罪科刑，固非無見，惟因下列理由，本院應予撤銷改判如
    前所述：
一、聲請簡易判決處刑意旨所稱：被告欲再繼續敲打告訴人傷害時，為旁人發現並加
    以阻止，被告此時仍對告訴人宣稱「要給你死」云云，並非犯罪事實，不應列入
    事實欄敘述，蓋傷害為實害行為，恐嚇為危險行為，被告實行傷害行為之前後過
    程中，縱有「要給你死」之言詞，亦屬傷害行為之助勢行為，基於實害犯吸收危
    險犯之原則，既依傷害罪論處，即不得將其言詞恐嚇之危險行為獨立評價，再論
    以恐嚇之罪，已如前述。惟原審簡易判決將此部分論以恐嚇罪，而與「要讓你們
    夫妻二個死一個」之恐嚇罪，依連續犯論處，尚有未洽。
二、聲請簡易判決處刑意旨所稱：被告事後仍不罷休，於翌日五時許至告訴人經營之
    「漁澳便利商店」（設台北縣萬里鄉○○村○○路六十一之一號）前叫囂「好膽
    給我出來」云云，亦非犯罪事實，亦不應列入事實欄敘述，蓋被告之叫囂並未有
    何加害生命或身體之恐嚇言詞，亦未以強暴或脅迫使人行無義務之事，或妨害人
    行使權利，既不成立恐嚇罪，亦不成立強制罪。惟原審簡易判決亦將此部分論以
    恐嚇罪，而與「要讓你們夫妻二個死一個」之恐嚇罪，依連續犯論處，尚有未洽
    。
三、當被告於翌（十二）日上午九時許，至台北縣萬里鄉○○村○○路六十一之一號
    告訴人所經營之「漁澳便利商店」前，對內稱「要讓你們夫妻二個死一個」時，
    告訴人及其妻楊月彩均在店內不理被告等情，已據告訴人自始供明（九十年八月
    二十六日告訴人之警詢筆錄），其被害人係乙○○、楊月彩夫妻二人，惟聲請簡
    易判決處刑書謂告訴人乙○○不在店內云云，並不正確。惟原審簡易判決未予更
    正，逕予引用，尚有未洽。
四、扣案鐵鎚一個（九十年度偵字第三七八五號卷附九十年度證字第一三六二號扣押
    物品清單），並非被告用以傷害之鐵鎚，業經告訴人供明（九十年八月二十六日
    告訴人乙○○之警詢筆錄），不得宣告沒收。至於原供為被告傷害之鐵鎚一個，
    並未扣案，亦不知何人所有，自亦不得宣告沒收，已如前述。惟原判決論不及此
    ，以未扣案之鐵鎚係被告所有而供傷害所用之物，逕予宣告沒收，亦有未洽。
柒、據上論斷
    應依刑事訴訟法第四百五十五條之一第一項、第三項、第四百五十二條、第三百
    六十九條第一項前段、第三百六十四條、第二百九十九條第一項前段、刑法第二
    百七十七條第一項、第三百零五條、第五十五條、第四十七條、第五十一條第五
    款、第四十一第一項前段、第二項、罰金罰鍰提高標準條例第一條前段、第二條
    ，判決如主文。
本案經檢察官張長樹到庭執行職務。
中      華      民      國    九十二    年      九      月    二十二    日
                                    台灣基隆地方法院刑事第五庭
                                      審判長法  官  陳  志  祥
                                            法  官  王  福  康
                                            法  官  王  慧  惠
右正本證明與原本無異。
如不服本判決，應於收受送達後十日內，向本院提出上訴狀，敘述上訴之理由，上訴
於台灣高等法院，並應按他造當事人之人數附具繕本。
中      華      民      國    九十二    年      九      月    二十三    日
                                        書記官  盧  鏡  合
附錄論罪法條：
刑法第二百七十七條：
傷害人之身體或健康者，處三年以下有期徒刑、拘役或一千元以下罰金。
犯前項之罪因而致人於死者，處無期徒刑或七年以上有期徒刑；致重傷者，處三年以
上十年以下有期徒刑。
刑法第三百零五條：
以加害生命、身體、自由、名譽、財產之事，恐嚇他人致生危害於安全者，處二年以
下有期徒刑、拘役或三百元以下罰金。
（罰金已經罰金罰鍰提高標準條例提高為十倍）
附件一：
臺灣基隆地方法院刑事簡易判決                    九十二年度基簡字第一八號
    聲  請  人  臺灣基隆地方法院檢察署檢察官
    被      告  甲○○  男  四十四歲（民國○○○年○月○日生）
                        住台北縣萬里鄉○○路十七號
                        身分證統一編號：Ｆ一二二七九八號
右列被告因傷害案件，經檢察官聲請以簡易判決處刑（九十一年度偵字第三二五二、
四三一一號），本院判決如左：
        主  文
甲○○傷害人之身體，累犯，處有期徒刑伍月，如易科罰金，以參佰元折算壹日，鐵
鎚壹把沒收之。又連續以加害生命之事，恐嚇他人致生危害於安全，累犯，處拘役伍
拾玖日，如易科罰金，以參佰元折算壹日。
        事實及理由
一、本件犯罪事實、證據除應補充記載被告甲○○係基於恐嚇危害於安全之概括犯意
    及其所有之鐵鎚一起未扣案外，餘均引用檢察官聲請簡易判決處刑書之記載。
二、刑之酌科：核被告所為多次恐嚇告訴人乙○○及其妻楊月彩犯行，時間緊接，方
    法相同，所犯構成要件相同之罪名，顯係出於概括之犯意為之，依連續犯之規定
    論以一罪，並依刑法第五十六條之規定加重其刑。又被告前因違反台灣地區與大
    陸地區人民關係條例案件，經臺灣高等法院八十六年上訴字第一六五○號判處有
    期徒刑二年六月確定，並於八十九年四月三十日假釋期滿未經銷假釋而視為執行
    完畢，五年以內再犯本件有期徒刑以上之罪，為累犯，應依刑法第四十七條規定
    加重其刑（恐嚇危害於安全部分遞加重之）。本院審酌被告甲○○因細故尋仇造
    成被害人受傷程度、其犯後尚未與被害人和解賠償反而出言再次恐嚇，犯行非輕
    等等一切情狀，分別量處如主文所示之刑，並分別諭知易科罰金之折算標準，以
    示儆懲。被犒師有之鐵鎚一把，雖未扣案，然為被告所有供其傷害犯行所用之物
    ，應依刑法第三十八條第一項第二款宣告沒收。
三、依刑事訴訟法第四百四十九條第一項、第四百五十條第一項、第四百五十四條第
    二項，刑法第五十六條、第二百七十七條第一項、第三百零五條、第四十七條、
    第四十一條第一項前段、第三十八條第一項第二款，罰金罰鍰提高標準條例第一
    條前段、第二條，逕以簡易判決處刑如主文。
中      華      民      國    九十二    年      一      月    二十八    日
                                      臺灣基隆地方法院基隆簡易庭
                                            法  官    何  怡  穎
右正本證明與原本無異。
如不服本判決，應於判決送達後十日內，向本院提出上訴書狀，上訴於本院合議庭，
並按他造當事人之人數附具繕本。
                                            書記官    湯  惠  芳
中      華      民      國    九十二    年      一      月     三十     日
附件二：
臺灣基隆地方法院檢察署檢察官聲請簡易判決處刑書  九十一年度偵字第三二五二號
                                                九十一年度偵字第四三一一號
    被      告  甲○○  男四十四歲（民國○○○年○月○日生）
                        住台北縣萬里鄉○○路十七號
                        身分證統一編號：Ｆ一二二七九八號
右被告因恐嚇等案件，業經偵查終結，認為宜以簡易判決處刑，茲將犯罪事實及證據
並所犯法條分敘如左：
        犯罪事實
一、甲○○曾於民國八十六年間，因違反台灣地區與大陸地區人民關係條例案件，經
    法院判處有期徒刑二年六月確定，於八十九年四月三日假釋付保護管束期滿，其
    假釋未經撤銷而視為執行完畢。猶不知悔改，於九十年八月十一日下午五時許，
    在台北縣萬里鄉龜吼漁港內，手持鐵鎚並以報紙包住掩人耳目。趁乙○○在船上
    鋸木材不注意之際，走近乙○○身後，以傷害人身體之犯意，以該鐵鎚敲打乙○
    ○頭部，致乙○○受有頭部外傷併頭皮撕裂傷之傷害。甲○○欲再繼續敲打乙○
    ○時為旁人發現並加以阻止，甲○○此時仍對乙○○宣稱「要給你死」。甲○○
    事後仍不罷休，於翌日五時許至乙○○經營之「漁澳便利商店」（設台北縣萬里
    鄉○○村○○路六十一之一號）前叫囂「好膽給我出來」，隨後又稱「要讓你及
    你太太二個死一個」，當時乙○○不在店內，致店內乙○○之妻楊月彩心生畏懼
    。
二、案經乙○○訴由台北縣政府警察局金山分局移送，基隆地方法院函請本署偵辦。
        證據並所犯法條
一、訊據被告甲○○坦承傷害之犯行，惟矢口否認有恐嚇之犯行，辯稱：八月十二日
    當日是伊被打，並無恐嚇云云。經查，前揭犯罪事實業據被害人乙○○及楊月彩
    指訴綦詳，並經證人黃錦堂於九十一年三月五日基隆地方法院審理九十年簡上字
    第八０號案件時證述：九十年八月十一日看見被告以鐵鎚敲打乙○○並說「要給
    你死」，有該訊問筆錄影本在卷可資佐證，另有診斷證明書及乙○○受傷照片二
    張附卷可稽。是被告所辯顯係卸責之詞，不足採信，其犯嫌堪予認定。
二、核被告甲○○所為，係犯刑法第二百七十七條第一項傷害、三百零五條恐嚇等罪
    嫌。被告所犯上開各罪間，犯意各別，罪名有異，請予分論併罰。被告曾受有期
    徒刑之執行完畢（有本署刑案資料查註紀錄表可參）後，五年內再犯本件有期徒
    刑以上之罪，為累犯，請依刑法第四十七條規定加重其刑。
三、依刑事訴訟法第四百五十一條第一項聲請逕以簡易判決處刑。
    此    致
臺灣基隆地方法院基隆簡易庭
中      華      民      國    九十一    年     十二     月    二十六    日
                                      檢  察  官    林  明  志
右正本證明與原本無異
中      華      民      國    九十二    年      一      月      二      日
                                      書  記  官    陳  東  城
